臺灣嘉義地方法院刑事判決
109年度易字第634號
公  訴  人  臺灣嘉義地方檢察署檢察官
被      告  潘傳德


選任辯護人  謝宇豪律師
上列被告因恐嚇危害安全案件，經檢察官提起公訴（109年度偵
字第5143號），本院判決如下：
    主  文
甲○○犯恐嚇危害安全罪，處拘役貳拾日，如易科罰金，以新臺幣
壹仟元折算壹日。緩刑貳年。 
    犯 罪 事 實
一、甲○○於民國107年4月28日，與友人林○○參加遊艇活動，因而
    認識林○○，並一同於址設○○市○○區○○街00巷0弄之○○○○民宿
    飲宴，林○○因細故與林○○及林○○之姊林○○等人發生爭執，嗣
    後遭林○○、林○○提告傷害、毀損罪，經臺灣臺南地方檢察署
    檢察官以108年度調偵字第788號提起公訴。林○○於遭檢察官
    起訴後，於109年4月5日18時許，撥打甲○○之妻白○○所使用
    之0000000000號行動電話，由白○○接聽，白○○並將行動電話
    調成擴音，甲○○聽到林○○所於電話中對白○○所談之內容，認
    為林○○破壞其家庭和諧，盛怒之下，基於恐嚇危害安全之接
    續犯意，於電話中以臺語對林○○恫稱：「你這個死林○○，你
    去死啦你！沒看過流氓嗎？」「我咧幹你娘老雞掰，林北就
    是流氓啦！不然怎樣？」「沒關係，你到底，你知道人是嗎
    ？你娘咧老雞掰，你叫林○○喔？林北把你當成狗在打，我跟
    你講！立瑋？立你的老雞掰啦你！很厲害？」「林北這輩子
    不可能放過你，你娘老雞掰，只敢打女的而已啦！」等語，
    以上開加害身體之事恐嚇林○○，使林○○心生恐懼，致生危害
    於安全。
二、案經林○○訴由嘉義市政府警察局第二分局報告臺灣嘉義地方
    檢察署檢察官偵查起訴。
    理  由
壹、程序部分：
　　被告以外之人於審判外之陳述，雖不符刑事訴訟法第159條
    之1至第159條之4之規定，而經當事人於審判程序同意作為
    證據，法院審酌該言詞陳述或書面陳述作成時之情況，認為
    適當者，亦得為證據，刑事訴訟法第159條之5第1項定有明
    文。檢察官、被告甲○○及其辯護人對於本院據以認定事實之
    其餘供述證據，均同意有證據能力，本院審酌證據作成時之
    情況，核無違法取證或其他瑕疵，認為以之作為證據為適當
    ，均有證據能力。
貳、實體部分：
一、訊據被告固供承有於上開時間於電話中對告訴人口出上開話
    語，惟矢口否認有何恐嚇危害安全犯行，辯稱：當天告訴人
    打了3通電話給我妻子，第3通我妻子轉擴音，告訴人越講越
    誇張，講我在外面的所作所為，說我在外面有小三，我情緒
    失控，說不然我們輸贏，希望他以後不要騷擾我的家庭，當
    時我們是互嗆吵架，他的口氣也沒有很好，我覺得他是有計
    畫性激怒我，然後錄下來，因為這已經影響到我的家庭，我
    要捍衛我的家庭，沒有恐嚇的意思，告訴人也沒有心生畏懼
    云云。
二、然查：
(一)被告於107年4月28日，與友人林○○參加遊艇活動，因而認識
    告訴人，並一同於○○○○民宿飲宴，告訴人因細故與林○○及林
    ○○等人發生爭執，嗣後遭林○○、林○○提告傷害、毀損罪，經
    臺灣臺南地方檢察署以108年度調偵字第788號提起公訴；告
    訴人於109年4月5日18時21分許，撥打0000000000號行動電
    話數通，先由被告之妻子白○○接聽，後由被告與告訴人對話
    乙節，此經被告於警詢、偵訊、本院準備程序及審理時所自
    承（見嘉市警二偵字第1090702002號卷，下稱警卷，第2-3
    頁；109年度偵字第5143號卷，下稱偵卷，第37-41頁；109
    年度易字第634號卷，下稱易卷，第85、193-198頁），並經
    告訴人於警詢、偵詢及本院審理時、證人白○○於警詢及偵訊
    時、證人即被告之女潘○○、證人即被告之子潘○睿（真實姓
    名詳卷）於警詢時證述明確（見警卷第6-7、11-12頁；偵卷
    第19-20、38-41、47-49、55-57頁；易卷第169-186頁），
    另有臺灣臺南地方檢察署檢察官108年度調偵字第788號起訴
    書1份在卷可參（見易卷第25-27頁），是此部分事實應堪認
    定。
(二)被告於電話中，有對告訴人以臺語口出「你這個死林○○，你
    去死啦你！沒看過流氓嗎？」「我咧幹你娘老雞掰，林北就
    是流氓啦！不然怎樣？」「沒關係，你到底，你知道人是嗎
    ？你娘咧老雞掰，你叫林○○喔？林北把你當成狗在打，我跟
    你講！立瑋？立你的老雞掰啦你！很厲害？」「林北這輩子
    不可能放過你，你娘老雞掰，只敢打女的而已啦！」等語，
    亦經本院當庭勘驗告訴人所提出之錄音檔案，並製成勘驗筆
    錄及附件譯文1份存卷可查（見易卷第87、109頁，二人對話
    內容如附表一、二所示）。
(三)被告雖否認其口出上開言語時，具有恐嚇之犯意：
  1.被告於本院準備程序時供稱：告訴人打了3通電話，跟我太
    太說我在外面有小三，所以我情緒失控，基於保護我的家庭
    ，我說不然我們來輸贏。我平常講話不會罵三字經、也不會
    很大聲，我那天是被激怒、情緒失控等語（見易卷第85、87
    頁），於本院審理時供稱：當天告訴人打了3通電話給我老
    婆，當時我家人都在準備用餐，我太太轉擴音，他越講越誇
    張，說我外面有女朋友，因為我太太在108年就知道林○○的
    事情，也原諒我以前做的事，但告訴人一直渲染這件事，講
    我在外面的所作所為，我說他到底要怎樣，要破壞我家庭嗎
    ，我當然會情緒化，我跟他說要做男人的對決，我希望他以
    後不要騷擾我的家庭，當時是互嗆，我先說來輸贏等語（見
    易卷第194-196頁），自承當時因告訴人出言內容，提及被
    告先前外遇之事，認為已經破壞其家庭和諧，故當時情緒失
    控，而口出如附表一、二所示之話語。
  2.證人白○○於警詢時證稱：當時林○○打3通電話給我，第3通他
    跟我表示他是誰，說一些私人的情況，後來提到林○○，因當
    時是擴音，被告聽了很生氣，口氣很差有罵三字經，被告當
    下真的很生氣、很失控，我後來才知道被告認為他要來告狀
    ，報被告的料，才會失控開始罵告訴人等語（見易卷第11-1
    2頁）；於偵訊時證稱：第3通電話時我轉擴音，當時我家人
    全部聽到電話，告訴人好像是要說被告有外遇，但是又拐彎
    抹角，我家人都已經知道被告在外面有小三，被告在之前也
    承認，我不知道小三叫什麼名字，但告訴人有把小三的名字
    講出來，被告才這麼生氣失控等語（見偵卷第39-40頁），
    證人潘○睿於警詢時證稱：當時電話有按擴音，對方語氣聽
    起來就像是要騷擾和破壞我們家庭關係，我有聽到被告講話
    的音量變大，像是在跟對方吵架的意思，他當天情緒很激動
    ，所以有講這麼直接的話，不然他平常都是很理性的（見偵
    卷第48-49頁）；證人潘○○於警詢時亦證稱：當天電話有開
    擴音，告訴人可能想要跟我媽說被告的事情，感覺就是要破
    壞我們家的和諧，所以被告當天真的很生氣，我第一次聽到
    他說這麼難聽的話，我想是要警告對方不要打電話過來騷擾
    等語（見偵卷第56-57頁），均證稱被告口出上開話語時，
    當時情緒相當激動生氣。
  3.本院當庭勘驗告訴人提供之錄音檔案，當時被告說話時口氣
    激動，聲音大聲，有本院勘驗筆錄1份存卷足參（見易卷第8
    7頁），而被告於本院審理時亦自承當天係其先提出要輸贏
    （見易卷第196頁），於本院準備程序時供承：我現在事後
    想我講這些話別人聽到是會怕等語（見易卷第85頁），足認
    被告認告訴人於電話中之言語，已經破壞其家庭和諧，盛怒
    之下，為使告訴人退卻，不要再繼續騷擾其家庭，才要求與
    告訴人輸贏，並為上開話語，以一般人社會之通念，被告此
    舉客觀上確屬於將加害身體之惡害通知，亦堪認被告主觀上
    確實有恐嚇告訴人之犯意。被告辯稱並無恐嚇之犯意云云，
    即難以採信。
(四)被告雖復辯稱其係與告訴人互嗆，告訴人並未因此心生畏懼
    云云：
  1.刑法第305條之恐嚇危害安全罪，以加害生命、身體、自由
    、名譽、財產之事，恐嚇他人致生危害於安全為要件。該罪
    保護之法益，為個人免於恐懼之意思自由。所謂「致生危害
    於安全」，僅以恐嚇行為導致被害人心生畏懼而有不安全之
    感覺即足，不以被害人之生命、身體、自由、名譽、財產已
    發生實際危害為必要。至行為人之恐嚇行為是否足使被害人
    心生畏懼而害及個人安全，應綜合觀察行為人恐嚇之內容、
    方式、客觀環境、被害人之個人情況及外在表現等情狀，依
    經驗法則審慎判斷（最高法院110年度台上字第1932號判決
    意旨參照）。
  2.告訴人於本院時證稱：在電話中我記得大概有提到林○○的事
    情，所以被告情緒才會激動，他當時有說激憤的話，我有提
    供錄音，我當下當然會感到害怕，所以才會提出告訴等語（
    見易卷第171-173、177頁），表示其當時因被告之言語而心
    生畏懼，而被告為上開話語時情緒激動、口氣大聲，而被告
    亦自承其所說上開話語會讓人害怕乙節，業如前述，參以告
    訴人於109年4月5日案發後，即於109年4月8日檢具錄音檔案
    ，前往臺灣嘉義地方檢察署提告（見109年度他字第749號卷
    第7頁），是告訴人證稱其當時確實因被告話語而心生恐懼
    乙節，應可採信。
  3.被告雖辯稱當天係與告訴人互嗆，故告訴人並未心生畏懼云
    云，然並未提出任何證據以實其說；雖證人白○○於警詢時固
    證稱：被告當下真的很生氣、很失控，一直跟林○○互嗆，但
    我當時也忘記詳細的對話內容等語（見警卷第11頁背面），
    僅提被告與告訴人有互嗆的情形，但並未具體敘及告訴人對
    嗆之內容，況被告、辯護人亦未聲請傳喚其到庭詰問，即不
    能僅其曾於警詢時提到互嗆二字，即認告訴人當時並無心生
    恐懼之情形。況本件係被告先向告訴人表示要輸贏，業如前
    述，雖其辯稱告訴人亦有互嗆云云，但被告於本院準備程序
    時供稱：當時我跟林○○嗆說我們來輸贏，他回說來，他在嘉
    義市○○路0號等語（見易卷第85頁），此經告訴人於本院審
    理時否認有說這句話（見易卷第174-175頁），縱然告訴人
    有說這句話語，亦可能係在心裡畏懼，但不願對被告示弱之
    情形下才回覆上開話語，不能因此即認為告訴人並無心生恐
    懼，而對被告為有利之認定。
(五)辯護人雖以告訴人刻意騷擾被告家庭安寧，激怒被告，所提
    出之錄音檔案，不能排除有惡意剪接，省略被告與告訴人二
    人之互嗆內容，不能僅以隻字片語斷章取義為認定，而告訴
    人未能提供完整錄音，或至少有前後文之錄音，實難得出被
    告有恐嚇之嫌疑等，為被告辯護：
  1.本件雖係告訴人先於電話中對證人白○○提到林○○之事，而有
    破壞被告家庭和諧之嫌，然被告並非不能以其他方式處理，
    例如立即掛斷電話、關機、拒接、封鎖告訴人之電話等，然
    被告卻採如此激烈之方式，況當時告訴人通話之對象為證人
    白○○，實難知悉證人白○○會以擴音方式接聽電話，是亦難認
    定告訴人事先預期被告會聽見其通話內容，為激怒被告，而
    故意提及林○○之事。
  2.告訴人於偵訊時證稱：當時被告講到恐嚇我的話語時，我才
    錄的，是我借朋友的手機來錄音的等語（見偵卷第38頁），
    於本院審理時證稱：我當時把手機調成擴音，再用另一支手
    機放在旁邊錄音等語（見易卷第176-177頁），表示是被告
    以言語恐嚇其，其才開始錄音存證。縱然告訴人有刻意剪接
    錄音檔案之情形，但依當時情境，係被告先於盛怒之情形下
    以言語要求告訴人輸贏，並口出上開話語，且被告於本院審
    理時亦供稱：錄音的這段話是我在第3通電話的最後時說的
    等語（見易卷第196頁），觀諸如附表一、二之對話內容，
    告訴人於被告恫嚇其時，告訴人亦僅口出「吼，甲○○你是怎
    樣？你是，我今天。」「什麼流氓？什麼東西？」「沒啊！
    」「啊你無緣無故要把我。」「你無緣無故把我。」等話語
    ，毫無回嗆之口氣與用詞，更難認告訴人於電話過程中有與
    被告對嗆之情形，進而遽認告訴人並未因被告之話語而心生
    恐懼，是辯護人所辯，亦難採認為對被告有利之依據。本件
    事證明確，被告犯行堪予認定。
三、論罪科刑：
(一)核被告所為，係犯刑法第305條之恐嚇危害安全罪。其前後
    於電話中數次以言語恐嚇告訴人，係就同一犯罪構成事實，
    本於單一犯意接續進行，於密切接近之時間實施，各行為之
    獨立性極為薄弱，應論以接續犯之單純一罪。
(二)爰審酌被告未能以理性方式處理其與告訴人間之互動，因認
    為告訴人電話中對其妻所談之內容，已經破壞其家庭和諧，
    盛怒之下而為本件犯行之犯罪動機、手段，告訴人所受之危
    害，犯後雖未坦承犯行，然已與告訴人調解成立，並賠償告
    訴人所受之損害，有調解筆錄1份在卷可查（見易卷第117-1
    19頁），暨被告自陳高職肄業之智識程度、已婚，育有2名
    未成年子女，從事投資建築、螺絲等事業，與太太、小孩同
    住等一切情狀，量處如主文所示之刑，並諭知易科罰金之折
    算標準。
四、緩刑：查被告前未曾因故意犯罪受有期徒刑以上刑之宣告，
    此有臺灣高等法院被告前案紀錄表1份在卷可參（見易卷第9
    頁），本院考量本件係偶發事件，被告一時思慮欠週而罹刑
    章，經此次刑之宣告，應知警惕而無再犯之虞，本院認其所
    受宣告之刑，以暫不執行為適當，爰併諭知緩刑2年，以啟
    自新。
據上論斷，應依刑事訴訟法第299條第1項前段，刑法第305條、
第41條第1項前段、第74條第1項第1款，判決如主文。
本案經檢察官詹喬偉提起公訴，檢察官劉達鴻到庭執行職務。
中　　華　　民　　國　　110 　年　　4 　　月　　15　　日
                      刑事第一庭  法　官　吳育汝
以上正本證明與原本無異。
如不服本判決應於收受判決後20日內向本院提出上訴書狀，並應
敘述具體理由；其未敘述上訴理由者，應於上訴期間屆滿後20日
內向本院補提理由書（均須按他造當事人之人數附繕本）「切勿
逕送上級法院」。告訴人或被害人如對於本判決不服者，應具備
理由請求檢察官上訴，其上訴期間之計算係以檢察官收受判決正
本之日期為準。　　　　　　　　　
中　　華　　民　　國　　110 　年　　4 　　月　　15　　日
                                  書記官  蘇春榕
附錄論罪科刑法條：
刑法第305條：
以加害生命、身體、自由、名譽、財產之事恐嚇他人，致生危害
於安全者，處二年以下有期徒刑、拘役或九千元以下罰金。
附表一：檔案名稱：voice_597242.mp3對話內容
編號 人名 內容 1 林○○ 吼，甲○○你是怎樣？你是，我今天。 2 甲○○ 什麼甲○○？你這個死林○○，你去死啦你！沒看過流氓嗎？ 3 林○○ 什麼流氓？什麼東西？ 4 甲○○ 我咧幹你娘老雞掰，林北就是流氓啦！不然怎樣？ 
附表二、檔案名稱：voice_597243.mp3對話內容
編號 人名 內容 1 甲○○ 你娘老雞掰啦！你娘今天也知道林北叫甲○○喔！蛤？ 2 林○○ 沒啊！ 3 甲○○ 沒關係，你到底，你知道人是嗎？你娘咧老雞掰，你叫林○○喔？林北把你當成狗在打，我跟你講！立瑋？立你的老雞掰啦你！很厲害？ 4 林○○ 啊你無緣無故要把我。 5 甲○○ 幹你娘。 6 林○○ 你無緣無故把我。 7 甲○○ 林北這輩子不可能放過你，你娘老雞掰，只敢打女的而已啦！